臺灣新竹地方法院民事裁定
109年度事聲字第31號
異  議  人  邱坤城  

視同異議人  張双妹  
相  對  人  邱秀雄  
上列當事人間聲請確定訴訟費用額事件，異議人對於民國109年1
0月6日本院109年度司聲字第269號裁定提出異議，本院裁定如下
：
    主  文
原裁定關於確定異議人邱坤城應負擔之訴訟費用額部分廢棄。
異議人邱坤城應給付相對人之訴訟費用額，確定為新臺幣壹萬柒
仟玖佰參拾壹元，及自原裁定送達異議人邱坤城之翌日起至清償
日止，按週年利率百分之五計算之利息。
    理  由
一、按司法事務官處理事件所為之處分，與法院所為者有同一之
    效力；當事人對於司法事務官處理事件所為之終局處分，得
    於處分送達後10日之不變期間內，以書狀向司法事務官提出
    異議。司法事務官認前項異議有理由時，應另為適當之處分
    ；認異議為無理由者，應送請法院裁定之。法院認第1項之
    異議為有理由時，應為適當之裁定；認異議為無理由者，應
    以裁定駁回之，此民事訴訟法第240條之3、第240條之4第1
    、2、3項分別定有明文。本件異議人邱坤城就本院司法事務
    官於民國109年10月6日所為109年度司聲字第269號裁定（下
    稱原裁定），於收受該裁定送達後10日內具狀提出異議，經
    本院司法事務官認其異議無理由而送請本院裁定等情，業經
    本院核閱該案卷宗無誤，異議人邱坤城之聲明異議應屬合法
    ，合先敘明。
二、次按第一審受訴法院確定訴訟費用額，應對全體訴訟當事人
    為之，並應同時確定訴訟費用額，若當事人中任一人對於確
    定訴訟費用額之裁定不服，因對全體訴訟當事人必須合一確
    定，其效力與應負擔之金額自應及於全體訴訟當事人。查相
    對人對異議人邱坤城、張双妹聲請確定訴訟費用額，經本院
    司法事務官以109年度司聲字第269號裁定後，雖僅邱坤城提
    起本件異議，惟依上開說明，本件訴訟費用額之確定直接影
    響共同訴訟人即邱坤城、張双妹應負擔之金額，對張双妹必
    須合一確定，故邱坤城提起本件異議，依民事訴訟法第56條
    第1項第1款規定之意旨，其效力應及於張双妹，爰將張双妹
    列為視同異議人，併予敘明。
三、本件異議意旨略以：異議人邱坤城於本院106年度訴字第966
    號所有權移轉登記等案件（下稱第一審）審理期間有對相對
    人提起反訴，並繳納反訴裁判費；且於第一審審理期間，法
    官勸諭兩造讓步所擬初步和解方案中，因和解內容涉及新竹
    市○○路000地號土地探勘有無事業有害廢棄物、家庭廢棄物
    、醫療廢棄物或鋼筋等物，而由異議人邱坤城先行支付探勘
    所需費用即檢測費新臺幣（下同）3萬元、探勘機具費用15,
    000元，此等費用，應屬訴訟必要費用；惟原裁定未依法將
    反訴訴訟費用列入抵銷，且未依法通知異議人表示意見，致
    異議人邱坤城應負擔之訴訟費用額未被扣除，使異議人邱坤
    城遭裁定與實際應負擔之訴訟費用不相當之金額。為此，請
    求撤銷原裁定，另為適法之裁定。
四、按法院未於訴訟費用之裁判確定其費用額者，第一審受訴法
    院於該裁判有執行力後，應依聲請以裁定確定之，依第1項
    確定之訴訟費用額，應於裁定送達之翌日起，加給按法定利
    率計算之利息，當事人分擔訴訟費用者，法院為確定費用額
    之裁判時，除前條第2項情形外，應視為各當事人應負擔之
    費用，已就相等之額抵銷，而確定其一造應賠償他造之差額
    ，民事訴訟法第91條第1項、第3項、第93條分別定有明文。
    所謂以裁定確定之，係指法院已為訴訟費用之裁判，僅未確
    定其費用額，亦即訴訟費用之裁判中未確定其費用額之情形
    。以故，確定訴訟費用之裁定，僅在確定當事人應負擔之訴
    訟費用數額，非就權利存否為確定，是其償還義務如何，應
    依命負擔訴訟費用之裁判定之，由是而論，當事人於確定訴
    訟費用額程序中，僅得就各個費用項目是否為法律上之訴訟
    費用以及其數額計算有無錯誤為爭執，至屬明灼（臺灣高等
    法院103年度抗字第1285號裁定意旨參照）。又所謂訴訟費
    用，包括裁判費、民事訴訟法第77條之23至第77條之25所定
    之費用，包括訴訟文書之影印費、攝影費、抄錄費、翻譯費
    、證人及鑑定人日旅費、及其他進行訴訟之必要費用。
五、經查：
(一)本件異議人邱坤城、視同異議人張双妹與相對人間所有權移
    轉登記等事件，相對人起訴請求如附表編號1所示，異議人
    邱坤城則另向相對人提起反訴聲明如附表編號2所示，嗣經
    第一審判決相對人本訴一部有理由、一部無理由，異議人邱
    坤城反訴全部有理由（如附表編號3所示），並諭知本、反
    訴訴訟費用負擔如附表編號3第五、七項所示；相對人就本
    訴敗訴部分提起上訴及訴之追加，反訴部分未提起上訴而先
    行確定，異議人邱坤城則就第一審判決主文第三項提起附帶
    上訴；嗣臺灣高等法院109年度上易字第229號（下稱第二審
    ）判決相對人上訴有理由，異議人邱坤城附帶上訴無理由，
    並諭知第一審、第二審（含附帶上訴）訴訟費用，均由異議
    人邱坤城負擔（如附表編號4所示） ，業經確定在案等情，
    有上開判決、裁定及確定證明書等在卷可參（見原裁定卷第
    2至6頁），並經本院依職權調閱上開卷宗核閱無訛。
(二)本件相對人就第一審反訴敗訴部分未提起上訴而確定，第一
    審反訴部分之訴訟費用為31,888元，前由異議人邱坤城繳納
    ，有自行收納款項收據可參（見第一審卷一第67-1頁），依
    第一審判決主文第七項所示，該部分之訴訟費用應由相對人
    負擔，故相對人應負擔第一審反訴訴訟費用31,888元。至異
    議人邱坤城主張其於第一審審理期間尚繳付探勘檢測費30,0
    00元及探勘機具費用15,000元，該等費用應列入本件訴訟費
    用計算云云；惟查，異議人邱坤城於第一審審理期間表示依
    104年11月11日之協議，相對人負有移轉新竹市○○段000地號
    土地之義務，此亦為異議人邱坤城反訴所請求，故新竹市○○
    段000號土地是否有稱之事業有害廢棄物、家庭廢棄物、醫
    療廢棄物或鋼筋等物，實屬重要事項，異議人邱坤城日後亦
    不可能放棄239地號土地有掩埋廢棄物一事等語（見第一審
    卷一第168頁）；異議人邱坤城亦於第一審107年11月19日言
    詞辯論期日，當庭表示同意支付新竹市○○段000地號土地探
    勘之所有費用（見第一審卷一第185頁），而上開土地經新
    竹市環境保護局於107年12月5日開挖之結果，開挖地點並無
    事業有害廢棄物、家庭廢棄物及醫療廢棄物等（見第一審卷
    一第192頁）；異議人邱坤城復主張應將採集樣本進行檢驗
    ，相對人表示不願墊付檢驗費用，異議人邱坤城則表示願意
    支付，有本院公務電話紀錄可參（見第一審卷一第205、206
    頁）；嗣採集樣本經送台旭環境科技中心股份有限公司檢驗
    之結果，並無有害事業廢棄物等情，有廢棄物樣品檢驗報告
    可參（見第一審卷二第7頁至第11頁），是上開探勘檢測費3
    0,000元及探勘機具費15,000元之支出，乃係異議人邱坤城
    有意確認新竹市○○段000地號土地是否存在有害廢棄物、家
    庭廢棄物及醫療廢棄物等，進而請求相對人履行104年11月1
    1日協議之和解條件內容所衍生之費用，且採集樣本經送檢
    驗後，並無有害事業廢棄物，惟異議人邱坤城仍就開挖深度
    有所爭執，致雙方無法成立調解（見第一審卷二第40頁）。
    又第一審審理之結果，異議人邱坤城固就反訴部分取得勝訴
    ，然與是否進行上開探勘及檢驗並無關聯，是異議人邱坤城
    雖曾支出探勘檢測費30,000元及探勘機具費15,000元，惟該
    部分之費用尚難認屬進行訴訟之必要費用，故仍應由異議人
    邱坤城自行負擔。準此，異議人邱坤城主張探勘檢測費30,0
    00元及探勘機具費15,000元等，均應納入本件訴訟費用計算
    ，自屬無據，不應准許。
(三)本件相對人就第一審本訴敗訴部分提起上訴及追加上訴，異
    議人邱坤城則就第一審判決主文第三項提起附帶上訴，經第
    二審判決第一審、第二審（含附帶上訴）訴訟費用，均由異
    議人邱坤城負擔，業如前述，是除第一審反訴訴訟費用先行
    確定，應由相對人負擔外，其餘之第一審及第二審（含附帶
    上訴）訴訟費用，均應由異議人邱坤城負擔。又相對人於第
    一審繳納本訴裁判費18,721元、土地勘查複丈費14,600元，
    於第二審繳納上訴裁判費16,498元（見原裁定卷第7至9頁）
    ；異議人則於第二審附帶上訴繳納裁判費3,975元（見第二
    審卷第233頁），是異議人邱坤城應負擔之第一審本訴訴訟
    費用及第二審(含附帶上訴)之訴訟費用，合計為53,794元（
    18,721＋14,600＋16,498＋3,975）。
(四)基上，本件異議人邱坤城應負擔之訴訟費用額總計為53,794
    元，而其實際支出之金額為35,863元（31,888＋3,975），經
    依法抵銷後，尚不足17,931元（53,794－35,863），是異議
    人邱坤城應給付相對人之訴訟費用額確定為17,931元，並依
    民事訴訟法第91條第3項規定，加計自原裁定送達翌日起至
    清償日止，按法定利率即週年利率5%計算之利息。
六、綜上所述，原裁定就第一審反訴部分漏未加計未經上訴而確
    定應由相對人負擔部分，自有未洽，異議意旨指摘原裁定此
    部分不當，聲明廢棄，為有理由，爰裁定如主文第1、2項所
    示。
七、據上論結，本件異議為一部有理由，一部無理由，依民事訴
    訟法第240條之4第3項前段，裁定如主文。 
中　　華　　民　　國　　110 　年　　1 　　月　　29　　日
                  民事第一庭   法   官  李宇璿
以上正本係照原本作成。
如不服本裁定，應於送達後10日內向本院提出抗告狀，並繳納抗
告費新臺幣1,000元。
中　　華　　民　　國　　110 　年　　1 　　月　　29　　日
                               書 記 官  王恬如
附表：　　　　　　　　　　　　　　　　
編號 相對人與異議人於第一審訴之聲明與歷審判決主文     1 相對人於第一審訴之聲明 先位聲明： ㈠被告邱坤城應將新竹市地政事務所108年9月10日複丈成果圖所示編號B、面積86.28平方公尺之一層鐵皮建物拆除，或將坐落新竹市○○段○號350（門牌號碼中華路○段000號）面積66.09平方公尺之所有權應有部分1/4移轉登記予原告所有。以拆除為優先。 ㈡被告邱坤城應將起訴狀附表一編號1所示土地所有權應有部分1/4移轉登記予原告名下。 ㈢確認被告邱坤城、張双妹間就附表一編號2至5所示土地，於96年12月24日所為之贈與行為，及於97年1月18日所為之所有權移轉行為均屬無效。 ㈣被告張双妹應就前項土地於97年1月18日以夫妻贈與為原因所為之所有權應有部分1/4移轉登記予以塗銷，並返還登記應有部分1/4予被告邱坤城名下。 ㈤被告邱坤城應將附表一編號2～5所示土地，應有部分各1/4移轉登記為原告名下。 備位聲明： ㈠被告邱坤城應將新竹市地政事務所108年9月10日複丈成果圖所示編號B、面積86.28平方公尺之一層鐵皮建物拆除，或將坐落新竹市○○段○號350（門牌號碼中華路○段000號）面積66.09平方公尺之所有權應有部分1/4移轉登記予原告所有。以拆除為優先。 ㈡被告邱坤城應將附表一編號1所示土地所有權應有部分1/4移轉登記予原告名下。 ㈢被告張双妹應將附表一編號2至5所示土地，應有部分各1/4返還登記予被告邱坤城名下。 ㈣被告邱坤城應將附表一編號2～5所示土地，應有部分各1/4移轉登記為原告所有。   2 異議人於第一審反訴聲明 反訴被告應將系爭239地號土地所有權應有部分4分之1移轉登記予反訴原告邱坤城名下。   3 第一審判決主文 一、確認被告於民國九十七年一月十八日就附表一編號２至５所示土地所為夫妻贈與及所有權移轉行為均無效。 二、被告張双妹應將前開第一項所示土地於民國九十七年一月十八日以夫妻贈與為登記原因所為之所有權移轉登記塗銷。 三、被告邱坤城應將前開第一項所示土地所有權（應有部分各均為四分之一）所有權移轉登記為原告所有。 四、原告其餘之訴駁回。 五、訴訟費用由被告連帶負擔五分之四，餘由原告負擔。 六、反訴被告應將附表一編號６所示土地（應有部分為四分之一）移轉登記為反訴原告所有。 七、反訴訴訟費用由反訴被告負擔。   4 第二審判決主文 原判決關於駁回後開第二項之訴部分，暨該部分訴訟費用之裁判均廢棄。 上開廢棄部分，㈠被上訴人邱坤城應將如附圖編號B所示面積八六點二八平方公尺之一層鐵皮建物拆除。㈡被上訴人邱坤城應將新竹市○○段○○○地號土地所有權應有部分四分之一移轉登記為上訴人邱秀雄所有。 附帶上訴駁回。 第一審、第二審（含附帶上訴）訴訟費用，均由被上訴人邱坤城負擔。